臺灣高雄地方法院刑事判決　　　　　　 100年度交易字第39號
公　訴　人　臺灣高雄地方法院檢察署檢察官
被　　　告　李俊哲
上列被告因過失傷害案件，經檢察官提起公訴（99年度偵字第33
567 號），本院判決如下：
    主  文
李俊哲過失傷害人，處有期徒刑參月，如易科罰金，以新臺幣壹
仟元折算壹日。
    事  實
一、李俊哲未考領有自用小客車之駕駛執照，於民國99年8  月8
    日1 8 時20分許，駕駛車牌號碼2970-F D號自用小客車，自
    高雄縣鳥松鄉（現改制為高雄市鳥松區○○○路270 之1 號
    「萊爾富超商」前停車區起步，欲駛越神農路南下車道後，
    至神農路與美山路交岔路口之分隔島缺口處迴轉至對向神農
    路北上車道，本應注意汽車迴車前，應暫停並顯示左轉燈光
    或手勢，看清無來往車輛，始得迴轉，而依當時天候陰、傍
    晚暮光、路面鋪裝柏油、乾燥、無缺陷、無障礙物、視距亦
    屬良好，且依其智識、能力，亦無不能注意之情事，竟疏未
    注意其後方適有莊涵雅騎乘車牌號碼777- HF U 號重型機車
    沿神農路南下外側快車道同向駛來，而貿然起駛迴轉，其自
    用小客車尚於該處道路中央未及完成迴轉之際，莊涵雅騎乘
    前揭機車駛至該處，為閃避李俊哲之自用小客車而緊急剎車
    ，人車分離，莊涵雅因而倒地受有頭部外傷併蜘蛛膜下腔出
    血、右恥骨骨折、嘴唇撕裂傷及全身多處擦傷之傷害，機車
    因往前滑行而撞及李俊哲自用小客車左後方保險桿。
二、案經莊涵雅訴由高雄縣政府警察局仁武分局（現改制為高雄
    市政府警察局仁武分局）移請臺灣高雄地方法院檢察署檢察
    官偵查起訴。
    理  由
壹、程序部分：
一、按被告以外之人於審判外之言詞或書面陳述，除法律有規定
    者外，不得作為證據；被告以外之人於審判外之陳述，雖不
    符刑事訴訟法第159 條之1 至同條之4 之規定，而經當事人
    於審判程序同意作為證據，法院審酌該言詞陳述或書面陳述
    作成時之情況，認為適當者，亦得為證據。當事人、代理人
    或辯護人於法院調查證據時，知有刑事訴訟法第159  條第1
    項不得為證據之情形，而未於言詞辯論終結前聲明異議者，
    視為有前項之同意，刑事訴訟法第159 條第1 項、第159 條
    之5 分別定有明文。查本判決所引用之其他各項據以認定事
    實之傳聞證據，被告李俊哲及檢察官於本院言詞辯論終結前
    ，均不爭執而未曾聲明異議，本院審酌該等言詞及書面陳述
    作成時之情況，並無出於任意性或不正取供，或違法或不當
    情事，且客觀上亦無不可信之情況，堪認為適當，揆諸前開
    說明，依法均有證據能力。
二、其餘憑以認定本案之非供述證據（詳後述），查無違反法定
    程序取得之情，依刑事訴訟法第158 條之4 規定反面解釋，
    有證據能力。
貳、實體部分：
一、訊據被告固坦承曾於上揭時、地與莊涵雅發生車禍事故，莊
    涵雅因而受有傷害等節，惟矢口否認有何過失傷害犯行，辯
    稱：伊當時都有遵照一切的交通規則，伊也有暫停等待看有
    無來車，伊要迴車，有停在安全島等待紅燈轉彎處，伊停在
    那邊大約有20秒之時間靜止不動，莊涵雅就從遠處不知什麼
    原因滑倒，距離大約有70公尺，她是人跟車分開滑行，她的
    車子就滑行而撞到伊的車子的左下保險桿。伊與莊涵雅並沒
    有行進間的碰撞等語。經查：
  （一）被告未考領有自用小客車之駕駛執照一情，業具其於警
        詢中陳明在卷，有道路交通事故談話紀錄表1 紙附卷可
        稽（警卷第7 頁），並有證號查詢汽車駕駛人查詢結果
        1 紙在卷可佐（警卷第35頁）。
  （二）被告駕駛車牌號碼2970-F D號自用小客車，於前揭時、
        地從「萊爾富超商」前停車區起駛迴轉，欲至對向車道
        之際，從同向後方駛來之莊涵雅騎乘機車因緊急剎車，
        人車分離，莊涵雅因而受有上述傷害，機車因往前滑行
        而撞及被告自用小客車左後方保險桿等情，為被告所不
        否認，核與證人即告訴人莊涵雅與目擊者洪清田於警詢
        、偵查及本院證述大致相符（警卷第9 至10頁、第16至
        20頁；偵卷第11頁、第13至14頁、第23至25頁、第27頁
        ；本院卷一第19頁反面至20頁，本院卷二第19頁、第44
        頁反面至48頁），且有道路交通事故現場圖、道路交通
        事故調查報告表（一）、（二）、告訴人提出之長庚醫
        療財團法人高雄長庚紀念醫院（下稱長庚醫院）99年8
        月20日診字第32115 號診斷證明書各1 份及現場照片39
        張等在卷可參（警卷第27至29頁、第32頁、第38至47頁
        ），此部份事實堪予認定。
  （三）被告有無過失：
    １、被告於警詢、偵查及本院均供承告訴人之機車因往前滑
        行而撞及其自用小客車左後方保險桿（警卷第3 頁；偵
        卷第14頁；本院卷一第19頁反面）。
    ２、證人洪清田於警詢、偵查及本院均證述：被告將車停放
        於萊爾富超商停車場，被告是倒車出來，之後車頭向馬
        路轉過缺口，被告已經將車開到缺口處，他是要開往對
        向車道，車子當時已經在缺口那裡，他停放車子於缺口
        ，告訴人是從紅綠燈開始跌倒之後就人車向前滑行，告
        訴人往前滑行時並沒有碰到被告的車子，但告訴人的摩
        托車有滑行碰到被告的車。當時被告的車子停放於缺口
        大約10秒左右。機車開始滑行的地方跟擦撞地方距離大
        概50公尺左右。缺口是快速道路，被告的車子停放於缺
        口處時整輛車是停放於內線快車道上，車輛尾端不可能
        會擋到萊爾富超商機車道等語（警卷第16至20頁；偵卷
        第11頁、第23至25頁；本院卷二第44頁反面至46頁）。
    ３、證人即為修理被告車輛之保養廠人員錢鋒銓於警詢中證
        述：99年8 月9 日15時33分時有一名瘦小、中年男子自
        稱李俊哲（刷卡簽名）將車牌號碼2970-F D號自小客車
        駛至我保養廠修護，後保險桿左後方撞破，整支保險桿
        換掉，李先生只有跟我說是與他人發生交通事故，未與
        我說肇事詳細經過等語（警卷第21至22頁），並提出維
        修結帳清單、被告之信用卡簽單1 紙為證（警卷第37、
        59 頁）。
    ４、依上開被告之供述、證人洪清田、錢鋒銓之證述及維修
        結帳清單、被告之信用卡簽單可知，告訴人之機車確因
        往前滑行而撞及被告自用小客車左後方保險桿。再依道
        路交通事故現場圖及現場照片觀之，告訴人機車之煞車
        痕係在內外側快車道間雙白線及外側快車道上、刮地痕
        係在慢車道前方路口上，油漬及告訴人之血跡則在內外
        側快車道間雙白線前方路口上，而告訴人之機車確因往
        前滑行而撞及被告自用小客車左後方保險桿，已如前述
        ，是以告訴人之機車於向前滑行撞及被告自小客車左後
        方保險桿前，被告自用小客車左後方顯係在告訴人機車
        向前滑行之路徑上，亦即在告訴人機車之煞車痕及刮地
        痕路徑上。換言之，被告之自用小客車尚未及完成迴轉
        之際，已有礙行進間車輛之路權，告訴人之機車並因向
        前滑行之慣性作用撞及被告自小客車左後方保險桿。
    ５、按汽車迴車前，應暫停並顯示左轉燈光或手勢，看清無
        來往車輛，始得迴轉，道路交通安全規則第106  條第5
        款規定甚明。被告駕車依法即負有前開注意義務，應先
        看清無來往車輛後始得進行迴車，而其肇事當時，天候
        陰、傍晚暮光、路面鋪裝柏油、乾燥、無缺陷、無障礙
        物、視距亦屬良好，有前揭道路交通事故調查報告表（
        一）、（二）存卷可參，且被告未曾爭執當時其身體狀
        況有何異常，依其知識能力亦無不能注意之情事，而本
        案告訴人與被告當時係同向行駛，衡情被告在迴轉前應
        能注意其後側有來車，詎被告欲起駛迴轉至對向車道時
        ，疏未注意後方告訴人來車，有礙行進間告訴人車輛之
        路權，應為交通事故肇事原因，並因而致告訴人受傷，
        告訴人則無肇事原因。本案經送臺灣省高屏澎區車輛行
        車事故鑑定委員會及高雄市車輛行車事故鑑定覆議會鑑
        定結果，亦同此認定，有臺灣省高屏澎區車輛行車事故
        鑑定委員會99年12月10日、高屏澎鑑字第099600  3923
        號函暨所附鑑定意見書、高雄市政府100 年9 月16日、
        高市府四維交運管字第1001 02722號函暨所附鑑定覆議
        意見書各1 份在卷可查（偵卷第17至18頁；本院卷二第
        65至66頁），從而，被告上開駕駛行為確有上述過失等
        情，實堪認定。
  （四）告訴人受有頭部外傷併蜘蛛膜下腔出血、右恥骨骨折、
        嘴唇撕裂傷及全身多處擦傷之傷害，有上開長庚醫院99
        年8 月20日診字第32115 號診斷證明書附卷可查（警卷
        第32頁），該診斷證明書上記載告訴人係於99年8  月8
        日急診入院、98年8 月20日出院，足證告訴人上開傷害
        情形係因本次車禍所致，被告之過失行為與告訴人所受
        上開傷害間有相當因果關係，當甚明確。
  （五）至於被告請求調閱告訴人所持用行動電話號碼於發生事
        故前30分鐘之通聯紀錄，證明可能是告訴人行進間因使
        用行動電話而滑倒，然被告聲請時距案發時間已逾1 年
        ，而一般僅能調得6 個月內之行動電話通聯紀錄，亦為
        本院歷來審理此類案件職務上所知悉之事項，且本件之
        肇事原因已如前述，相關待證事實已臻明瞭，是此項證
        據並無再予調查必要，被告上開所請，尚屬無據，併予
        敘明。
  （六）被告疏未注意上開規定，貿然起駛迴轉而導致告訴人受
        傷，其行為顯有過失，已如前述，且其過失行為與告訴
        人之傷害結果間亦有相當因果關係，應屬明確。綜上所
        述，被告上開所辯，難認可採，本件事證已臻明確，被
        告犯行洵堪認定，應予依法論科。
二、核被告所為，係犯刑法第284 條第1 項前段之過失傷害罪；
    又按汽車駕駛人，無駕駛執照駕駛、酒醉駕車、吸食毒品或
    迷幻藥駕車、行駛人行道或行經行人穿越道不依規定讓行人
    優先通行，因而致人受傷或死亡，依法應負刑事責任者，加
    重其刑至二分之一，道路交通管理處罰條例第86條第1 項定
    有明文，本件被告無照駕駛，因而致告訴人受傷，已如前述
    ，應依此規定加重其上開過失傷害罪之刑。爰審酌被告自路
    旁起駛迴轉時，疏未看清有無往來車輛，即貿然起駛迴轉而
    肇事使告訴人受有前述之傷害，且犯後猶未坦認犯行，迄今
    尚未與告訴人達成和解，惟考量被告於5 年內未曾因故意犯
    罪而受有期徒刑以上刑之宣告，素行尚稱良好，有臺灣高等
    法院被告前案紀錄表1 份在卷可憑（本院卷二第4 至5 頁）
    ，及其過失程度、智識程度、生活狀況及告訴人所受傷勢等
    一切情狀，量處如主文所示之刑，並諭知易科罰金之折算標
    準，以資懲儆。
據上論斷，應依刑事訴訟法第299 條第1 項前段，道路交通管理
處罰條例第86條第1  項，刑法第284 條第1 項前段、第41條第1
項前段，刑法施行法第1 條之1 ，判決如主文。
本案經檢察官黃世勳到庭執行職務。
中    華    民    國   100    年    10    月    25    日
                  刑事第七庭  法  官  廖華君
以上正本證明與原本無異。
如不服本判決應於收受本判決後10日內向本院提出上訴書狀，並
應敘述具體理由；如未敘述上訴理由者，應於上訴期間屆滿後20
日內向本院補提理由書( 均須按他造當事人之人數附繕本) 「切
勿逕送上級法院」。
中    華    民    國   100    年    10    月    26    日
                              書記官  許珈綺
附錄本案論罪科刑法條全文：
中華民國刑法第284條第1項
（過失傷害罪）
因過失傷害人者，處6 月以下有期徒刑、拘役或5 百元以下罰金
，致重傷者，處1 年以下有期徒刑、拘役或5 百元以下罰金。